臺灣高雄地方法院民事判決　九十年度簡上字第三八二號
　　上 訴 人　乙○○
　　被上訴人　甲○○
右當事人間請求損害賠償事件，上訴人對於中華民國九十年八月三十日本院高雄簡易
庭八十九年度雄簡字第二０二一號第一審判決提起上訴，本院判決如左：
    主      文
上訴駁回。
第二審訴訟費用由上訴人負擔。
    事      實
甲、上訴人方面：
一、聲明：
（一）原判決關於上訴人不利之部分均廢棄。
（二）被上訴人應再給付上訴人新台幣（下同）二十一萬元，及自民國八十九年三月
      十一日起至清償日止，按週年利率百分之五計算之利息。
（三）第一、二審訴訟費用均由被上訴人負擔。
二、陳述：除與原審判決書所載者相同茲予引用外，補稱：原審駁回減少勞動能力之
    收入，未函送公立醫院就右手腕障害殘廢為鑑定，僅核為一千零三十二元，已有
    未洽，且上訴人遭被上訴人持磚頭及木椅重毆，造成右手成殘廢，而原審卻僅核
    准一萬元慰撫金，亦有未當。
三、證據：援用原審之立證方法，另提出醫療費用收據九份及診斷證明書一份為證。
乙、被上訴人方面：
一、聲明：求為判決如主文所示。
二、陳述：除與原審判決書所載者相同茲予引用外，補稱：被上訴人父女均遭上訴人
    及訴外人毆打成傷殘，本是被害人，上訴人遽向被上訴人請求賠償，已屬無據，
    且上訴人於兩造發生本件爭執後，還可以在高雄市左營區聖帝廟做生意，故不需
    要前開所提九張醫療費用收據所示之藥品治療。
三、證據：援用原審之立證方法。
    理      由
一、上訴人於原審起訴主張：上訴人之女即訴外人陳穩詠疑於八十八年九月十一日因
    停放腳踏車之事遭被上訴人毆打，陳穩詠因而未返回住家，上訴人遂於同年月十
    二日至被上訴人位於高雄市左營區○○○路四九二巷十七弄三號住處前，向訴外
    人李淑蓉查詢是否知陳穩詠之行蹤及毆打之情事，被上訴人竟不悅而基於傷害之
    故意，手持磚塊朝上訴人毆打，致上訴人受有前胸紅腫輕微瘀血三公分寬、右腕
    腫大併遠端尺骨脫位、左臂一條狀約四公分傷痕等傷害，為此住院二日，而出院
    後尚須回診，且須接受推拿、自行購買藥物以治傷勢，共計支出醫療費用五萬零
    三百九十八元，且因前開傷害導致自八十八年九月十一日起至八十八年十二月十
    一日止三個月期間無法從事賣豆花生意，以每月約三萬元收入計算，共受有工作
    收入損失九萬元，再因治療時間非短，受創至重，身心備受煎熬，兼以被上訴人
    既不道歉亦不慰問，爰請求精神慰藉金二十三萬元，爰依侵權行為法律關係，請
    求被告給付三十七萬零三百九十八元，及自附帶民事訴訟狀繕本送達翌日即八十
    九年三月十一日起至清償日止，按週年利率百分之五計算之利息等語。被上訴人
    則以：被上訴人並未毆打上訴人，自不應負賠償責任等語置辯。
二、經查：上訴人主張前開遭被上訴人傷害之事實，業據其提出高雄市立婦幼綜合醫
    院（下稱婦幼醫院）收據十五紙、醫療費用證明單七紙、高雄榮民總醫院（下稱
    高雄榮總）門診醫療費用收據五紙、骨科博正醫院（下稱博正醫院）掛號收據三
    紙、國軍左營醫院附設民眾診療服務處（下稱左營醫院）收據四紙等件為證。而
    被上訴人因前揭時地毆打上訴人，致上訴人因而受有前胸紅腫輕微瘀血三公分寬
    、右腕腫大併遠端尺骨脫位、左臂一條狀約四公分傷痕等傷害乙事，業經本院刑
    事庭八十九年易字第五二三號傷害案件，以被上訴人觸犯刑法第二百七十七條第
    一項普通傷害罪，判處拘役四十日（如易科罰金以銀元三百元折算一日），復經
    臺灣高等法院高雄分院以八十九年度上易字第一０三三號判決駁回被上訴人上訴
    確定在案，已據原審依職權調閱前開本院刑事庭八十九年易字第五二三號案卷查
    核無誤，並有上揭臺灣高等法院高雄分院八十九年度上易字第一０三三號判決書
    一份在卷可參。綜上，上訴人主張遭被上訴人傷害之事實，自堪信為真實，被上
    訴人辯稱未有前開傷害上訴人之行為等語，應無可採。
三、按因故意或過失不法侵害他人之權利者，負損害賠償責任；又不法侵害他人之身
    體、健康者，被害人雖非財產上之損害，亦得請求賠償相當之金額；損害賠償除
    法律另有規定或契約另有訂定外，應以填補債權人所受損害及所失利益為限，民
    法第一百八十四條第一項前段、第一百九十五條第一項及第二百十六條第一項分
    別定有明文。依前所述，被上訴人就因本件侵權行為致上訴人受有之損害，應對
    上訴人負賠償責任，故上訴人依侵權行為法律關係，訴請被上訴人負損害賠償責
    任，應屬有據。又按全民健康保險性質上係屬健康、傷害保險，除有全民健康保
    險法第八十二條規定之情形外，依保險法第一百三十條、第一百三十五條準用同
    法第一百零三條之規定，全民健康保險之保險人不得代位行使被保險人因保險事
    故所生對於第三人之請求權，要無保險法第五十三條規定適用之餘地，是全民健
    康保險之被保險人，非因汽車交通事故受傷害，受領全民健康保險提供之醫療給
    付，其因侵權行為所生之損害賠償請求權並不因而喪失（最高法院八十九年度台
    上字第八０五號判決意旨參照）。本件上訴人係遭被上訴人毆打致受有前開傷害
    ，並非因汽車交通事故受傷害，已如前述，故上訴人於受傷後，其醫療費用由全
    民健康保險支付之部分，揆諸上開判決意旨，仍可請求上訴人賠償，合先敘明。
    茲就上訴人請求之各項損害賠償，分別審核如左：
（一）醫療費用部分：
  、上訴人因前開侵權行為所致傷害而生之醫療費用，分別如附表編號(一)於婦幼醫
      院支出之七千七百七十九元；編號(二)於高雄榮總支出之三千六百二十六元（原
      審誤計為三千七百二十六元）；編號(三)於博正醫院支出之三百元（原審誤載為
      三百四十元）及編號(四)於左營醫院支出之一千二百二十七元乙事，有婦幼醫院
      九十年七月三日高市婦醫住字第二七四六號函及函附之收據一紙和醫療費用證
      明單九紙、高雄榮總門診醫療費用收據五紙、博正醫院九十年六月二十九日九
      十博人字第０六二號函和博正醫院掛號收據三紙以及左營醫院費用證明一紙在
      卷可稽。而附表編號(一)所示之醫療費用，確是上訴人於八十八年九月十二日至
      同年月十三日，因右腕及胸部挫傷而至婦幼醫院急診住院，再於八十八年九月
      十四日因與前開外傷有關症狀，至婦幼醫院外科門診，再於同年九月二十四日
      因腹部不適急診，上訴人於就診時亦主述數日前遭毆打，胸壁疼痛，接受藥物
      治療，再於同年十月十四日及八十九年二月二十四日自述前胸壁疼痛而接受內
      科門診，給予藥物治療等情，有婦幼醫院九十年七月三日高市婦醫住字第二七
      四六號函一份在卷可稽。又上訴人於八十八年九月二十五日至左營醫院急診，
      主述七日前挫傷導致胸痛及右腕痛，經Ｘ光檢查無骨折，取藥離去等情，有左
      營醫院九十年七月十二日（九０）濟言服字第二一七四號函一份足憑。另上訴
      人於八十九年二月二十九日至博正醫院接受治療，主述因於八十八年九月十二
      日受傷，致右腕及前胸挫傷、呼吸痛，經胸部Ｘ光檢查正常，右腕尺骨無脫位
      等情，有上揭博正醫院九十年六月二十九日九十博人字第０六二號函一份可稽
      。再者，附表編號(一)至(四)所示之費用單據，均載明醫療費之費別，故依上開醫
      院函文及費用單據均載明醫療費之費別，經與上訴人受傷之情形觀察，堪認均
      屬必要之醫療費用，故附表編號(一)至(四)所示共計一萬二千九百三十二元之醫療
      費用之請求，應予准許。
  、至於上訴人提出之醫療費用單據中，其中於八十八年八月三十日至婦幼醫院治
      療支出之七百四十九元，因該治療日期在本件侵權行為日（八十八年九月十二
      日）之前，顯與本件侵權行為無關，該筆費用自非本件可得請求之醫療費用。
      另婦幼醫院編號００九五０四號收據上所載之證書費五十元、0000000
      號收據上所載之證書費四百元、編號００一八一四號與一一八二四六號收據上
      所載之證書費各一千元及八十八年十月七日醫療費用證明單上所載之證書費六
      十元，以及高雄榮總編號０四七一０二號收據所載之證書費四百五十元、編號
      四０六五九七號收據所載之證書費六十元，及左營醫院編號0000000號
      收據所載之證書費四十元，因均屬申請證書之費用，核與醫療費用無關，自不
      得列內本件請求之醫療費用範圍內。又上訴人於原審提出之信華中醫診所醫療
      費用一百元、正信國術館整復費用一萬二千元及八千元（共計二萬元，原審誤
      載為一萬二千元）、向義成藥行購買薑紅花之費用三千九百六十元、向生盛藥
      房購買藥膏之費用二千元、向明成藥局購買膠布、護腕等共計七百六十元之費
      用、以及向大新中醫器材行購買繃帶、藥膏、護腕、膠帶等共計六千四百九十
      元之費用等收據四紙及說明書一紙、向涼一夏冰城購買活力香健素一千九百元
      部分，被上訴人否認與本件侵權行為有關，揆諸民事訴訟法第二百七十七條之
      規定，上訴人就此主張有利於己之事實，應負舉證責任，惟上訴人並未舉證說
      明此與其傷勢之治療有何關連性，就此部分尚難認屬必要之醫療費用。另上訴
      人於本院提出自九十年四月十一日起至九十一年二月八日止，至健誠中醫診所
      就診之醫療費用收據九張，惟上訴人所提上開醫療收據，非但為被上訴人否認
      與本件侵權行為有關，且其所載治療時間，距本件侵權行為發生之日起，已有
      七月之久，參以健誠中醫院於九十一年二月八日出具之診斷證明書，亦僅記載
      ：「患者（上訴人）自述此傷係於八十八年九月十二日受傷」等語，有診斷證
      明書一份為證，顯示該診斷證明書所載上訴人於八十八年九月十二日受傷乙節
      ，純屬上訴人個人所述，並非健誠中醫院之醫師依據上訴人就診時之實際傷勢
      判斷而來，無法判定該醫療費用與本件侵權行為有何關聯性，顯非因本件侵權
      行為所生之必要醫療費用，自不得列為本件得請求之醫療費用範圍內。
（二）工作收入損失部分：
      再查，上訴人雖主張因本件侵權行為受有三個月工作收入損失，以每月約三萬
      元收入計算，共損失九萬元等語。惟查，上訴人上開主張，非但為被上訴人所
      否認，且上訴人亦未就其為何三個月無法工作及每月收入達三萬元之情，提出
      任何證據可供依憑，而依原審向婦幼醫院所函查之資料，顯示上訴人因本件侵
      權行為受後，僅於八十八年九月十二日至同年月十三日於婦幼醫院住院接受治
      療，此外並無任何住院之紀錄，參以觀之上訴人所受之前胸紅腫輕微瘀血、右
      腕腫大併遠端尺骨脫位及左臂一條狀約四公分傷痕等傷勢程度，應僅會造成前
      胸輕微疼痛及右腕、左臂之舉動稍有不便而已，實無法認為對上訴人足以造成
      無法行動或行動困難而達無法工作之程，堪認上訴人因本件侵權行為而導致其
      無法工作之時期為二日，故上訴人得請求之工作收入損失應以二日為計算基準
      。又上訴人就其主張每月工作收入為三萬元乙節，並未舉證以實其說，已如前
      述，原審參酌上訴人係以在市場販賣豆花維生，應以我國自八十六年十月十六
      日實施之基本工資每月一萬五千四百八十元，即每日五百十六元作為上訴人計
      算每日工作收入損失之依據，核屬正當，故依前揭計算基準，上訴人因本件侵
      權行為所受之工作收入損失，核計為一千零三十二元，其計算方法為：〔516
      元×2日＝1032元〕。
（三）精神慰藉金部分：
      上訴人固因被上訴人之前揭侵權行為而受傷害，依其傷勢觀察，堪認對於身體
      造成痛苦及對平日生活亦足以造成不便。惟查，本件侵權行為之肇生原因，係
      因上訴人原先因聽聞其女陳穩詠曾遭被上訴人毆打，心生不滿，遂於八十八年
      九月十二日，夥同二名姓名、年籍均不詳之成年男子，至被上訴人住處與被上
      訴人理論，進而發生本件爭執，而兩造均各基於傷害之故意，分持磚頭、木椅
      及徒手互相毆打，致上訴人受有前開傷害，且被上訴人亦因本件事故受有臉部
      二公分×二公分、三公分×二公分挫傷、左上膊二公分、三公分抓破傷多處、
      右前臂三公分×二公分挫傷、後背脊椎部三公分×三公分挫傷等傷害之事實，
      有前揭本院八十九年易字第五二三號刑事案卷及臺灣高等法院高雄分院八十九
      年度上易字第一０三三號判決書各一份在卷可參，是上訴人顯係因故與被上訴
      人互毆致生本件傷害，兩造本均具有傷害故意，亦即上訴人並非單純之受害者
      ，再參酌被上訴人現無業，平時依賴其配偶每月約一萬二千元之工作收入賴以
      維生，已據被上訴人於原審陳明在卷，且被上訴人現因罹患腰椎第五節、薦椎
      第一節滑脫崩離症，造成行動困難，有聖和醫院診斷證明書一份可參，而上訴
      人尚陳稱其現有一間房屋及一些田地等形，經原審斟酌本件侵權行為發生原由
      及兩造身分、地位、經濟狀況及上訴人所受傷害程度等一切情狀，認上訴人請
      求精神慰藉金二十三萬元，尚嫌過高，應以一萬元為適當，並無不當。
四、綜上所述，上訴人因前開侵權行為所受之財產及非財產上損害，合計為二萬二千
    九百三十二元（醫療費用為一萬二千九百三十二元；工作收入損失為一千零
    三十二元；精神慰撫金為一萬元，共計二萬三千九百六十四元），從而上訴人
    依侵權行為法律關係，請求被上訴人給付二萬三千九百六十四元，及自附帶民事
    訴訟狀繕本送達翌日即八十九年三月十一日起至清償日止，按週年利率百分之五
    計算利息之部分，為有理由；逾此所為請求，為無理由。而原審已判決被上訴人
    應給付上訴人二萬四千一百零四元，顯已逾上訴人得請求之金額，但因被上訴人
    未對原審判決提起上訴或附帶上訴，此部分即告確定，本院亦不再予論究。從而
    ，上訴人就其原審敗訴部分，上訴請求廢棄改判，核屬無稽，應予上訴駁回。
五、本案事證已臻明確，兩造其餘主張陳述及所提之證據，均毋庸再予審酌，附此敘
    明。
據上論結，本件上訴為無理由，依民事訴訟法第四百三十六條之一第三項、第四百四
十九條第一項、第七十八條，判決如主文。
中　　　華　　　民　　　國　　九十一　　年　　　七　　　月　　三十　　　日
                              臺灣高雄地方法院民事第二庭
~B審判長法官  吳進寶
~B　　法　官　蘇姿月
~B    法　官　唐照明
右為正本係照原本作成。
本判決不得上訴。
中　　　華　　　民　　　國　　九十一　　年　　　七　　　月　　 三十　　 日
~B法院書記官　唐美玲
【附  表】
┌──────────────────┐
│編號(一)：婦幼醫院部分                │
├────────────┬─────┤
│就診日期                │ 醫療費用 │
├────────────┼─────┤
│88.09.12至88.09.13      │ 2688     │
│（住院）                │          │
├────────────┼─────┤
│88.09.12                │ 432      │
├────────────┼─────┤
│88.09.14                │ 494      │
├────────────┼─────┤
│88.09.22                │ 452      │
├────────────┼─────┤
│88.09.24                │ 2173     │
├────────────┼─────┤
│88.09.29                │ 440      │
├────────────┼─────┤
│88.10.07                │ 237      │
├────────────┼─────┤
│88.10.14                │ 377      │
├────────────┼─────┤
│88.10.30                │ 486      │
├────────────┴─────┤
│總計：7779元                        │
└──────────────────┘
┌───────────────────┐
│編號(二)：高雄榮總部分                  │
├────────────┬──────┤
│就診日期                │ 醫療費用   │
├────────────┼──────┤
│88.09.17                │ 617        │
├────────────┼──────┤
│88.10.05                │695（775元扣│
│                        │除證書費80元│
│                        │為695元，原 │
│                        │審誤載為775 │
│                        │元）        │
├────────────┼──────┤
│88.11.02                │ 586        │
├────────────┼──────┤
│88.11.16                │ 864        │
├────────────┼──────┤
│88.11.23                │864（944元扣│
│                        │除證書費80元│
│                        │為864元，原 │
│                        │審誤載為844 │
│                        │元）        │
├────────────┴──────┤
│總計：3626元（原審誤計為3726元）      │
└───────────────────┘
┌───────────────────┐
│編號(三)：博正醫院部分                  │
├────────────┬──────┤
│就診日期                │ 醫療費用   │
├────────────┼──────┤
│89.02.29                │100（原審誤 │
│                        │載為120元） │
├────────────┼──────┤
│89.03.02                │100（原審誤 │
│                        │載為120元） │
├────────────┼──────┤
│89.03.04                │ 100        │
├────────────┴──────┤
│總計：300元（原審誤載為340元）        │
└───────────────────┘
┌───────────────────┐
│編號(四)：左營醫院部分                  │
├────────────┬──────┤
│就診日期                │ 醫療費用   │
├────────────┼──────┤
│88.09.25                │ 1227       │
├────────────┴──────┤
│總計：1227元                          │
└───────────────────┘
☆編號(一)(二)(三)(四)總計為一萬二千九百三十二元。
